臺灣高等法院高雄分院刑事判決　　　　 100年度上易字第55號
上　訴　人
即　被　告　蔡河原
選任辯護人　吳玉豐律師
上列上訴人因竊盜案件，不服臺灣高雄地方法院99年度易字第17
20號中華民國99年11月30日第一審判決（起訴案號：臺灣高雄地
方法院檢察署99年度偵字第16989 號），提起上訴，本院判決如
下：
     主  文
原判決撤銷。
蔡河原共同犯攜帶兇器竊盜罪，處有期徒刑柒月。扣案之油壓剪
壹支沒收。
     事  實
一、蔡河原前於民國99年間因竊盜案件，經原審法院於99年4 月
    20日，以99年度審簡字第1426號判處有期徒刑6 月，緩刑2
    年確定，現仍在緩刑中，仍不知悔改，與黃道一（另經原審
    法院判處有期徒刑7 月）共同基於意圖為自己不法所有之犯
    意聯絡，於99年5 月13日晚間9 時26分許，由蔡河原騎機車
    搭載黃道一至高雄市鼓山區○○○路218 巷巷底鐵道旁，由
    黃道一在現場把風，蔡河原則持其所有客觀上足供兇器使用
    之油壓剪1 支，將上址鐵路旁之側接地電纜線剪斷之方式，
    竊取泛亞工程股份有限公司（下稱泛亞公司）所有之規格10
    0 毫米、長度分別為85公分及120 公分，價值共約新臺幣20
    00元之電纜線2 段（下稱系爭電纜線）得手，嗣於兩人正欲
    離開現場之際，因形跡可疑而為警巡邏查獲，並當場扣得上
    開剪斷電纜線之油壓剪1 支及系爭電纜線，始悉上情。
二、案經高雄市政府警察局鼓山分局報告臺灣高雄地方法院檢察
    署檢察官偵查起訴。
    理  由
一、本判決後述所引用之證據資料，縱有傳聞證據，而無刑事訴
    訟法第159 條之1 至第159 條之4 或其他規定之傳聞證據例
    外情形，亦因檢察官、被告及其選任辯護人或同意可作為證
    據使用，或未聲明異議，依刑事訴訟法第159 條之5 第1 項
    、第2 項之規定，本院審酌該證據作成之情況，認為適當，
    應得為證據。
二、訊據被告蔡河原固不否認有於99年5 月13日晚間持油壓剪刀
    與黃道一一同前往高雄市鼓山區○○○路218 巷巷底鐵道處
    乙情，惟矢口否認有何竊盜犯行，並辯稱：伊沒有剪斷電纜
    線，伊當時因肚子不舒服要去廁所，就將車子停在路邊；是
    黃道一拿電纜線在把玩，但黃道一離伊有一段距離，警員是
    因為伊有案底，就懷疑伊；而製作警詢筆錄時，因為伊想趕
    快問一問好趕快離開，加以警員也說交給法院處理就好，伊
    才配合員警製作筆錄，伊不知道後續會有這麼麻煩云云。經
    查：
  1.蔡河原與黃道一於99年5 月13日晚間9 時26分許，在高雄市
    鼓山區○○○路218 巷巷底鐵道旁，因形跡可疑而為警查獲
    ，並當場扣得油壓剪1 支及電纜線2 條等情，業據被告蔡河
    原與黃道一於警詢、偵訊及原審審理時供承在卷（見99年度
    偵字第16989 號卷< 下稱偵卷> 第7 頁、第11至第12頁、第
    55至第56頁、99年度審易字第2676號卷< 下稱原審一卷> 第
    21 頁 ），並有系爭電纜線及油壓剪照片、鼓山分局扣押物
    品清單在卷可稽（見偵卷第23頁、第26頁），是此部分事實
    應堪認定。
  2.被告蔡河原雖以前詞置辯，惟查：被告蔡河原於99年5 月13
    日前某日發現系爭電纜線，故於99年5 月13日晚間持油壓剪
    1 支與黃道一一同前往高雄市鼓山區○○○路218 巷巷底鐵
    道處，以該油壓剪剪下電纜線後意圖變賣，然經警巡邏查獲
    ，並扣得上開油壓剪及系爭電纜線等情，業經蔡河原於警詢
    及偵訊時供承在卷（見下稱偵卷第7 頁、第55頁），核與黃
    道一於警詢及偵訊時供承：蔡河原騎乘機車搭載伊至高雄市
    鼓山區○○○路218 巷巷底，油壓剪是蔡河原所帶去的，伊
    在現場把風，所剪斷的電線是要拿去變賣做零用錢等語相符
    （見偵卷第12頁、第55頁），足見被告蔡河原及黃道一2 人
    對於本件行竊之意圖及分工之歷程所供述之情節，已互核相
    符，自堪採信。又系爭電纜線屬於泛亞公司財物，其用途為
    作為鐵路側接地線以供機具避電使用，然遭油壓剪剪斷乙情
    ，亦據證人即泛亞公司公安組長謝坤宏於警詢時證述明確（
    見偵卷第13頁反面）。復參諸系爭電纜線前後斷口亦呈切齊
    狀等情，復有系爭電纜線照片在卷可參（見偵卷第26頁），
    亦核與被告蔡河原於警詢、偵訊自白之情節相符，足見本件
    爭電纜線應係遭被告蔡河原以油壓剪剪斷乙節，堪以認定。
  3.雖被告蔡河原於原審審理時復辯稱：伊未剪斷電纜線，伊警
    詢時之陳述（即99年5 月14日警詢筆錄）係為求及早離開警
    局而配合警方製作者云云。然查，證人即鼓山分局員警鄭信
    澤已於原審審理時證稱：蔡河原與黃道一之警詢筆錄由其製
    作，兩人均拒絕夜間訊問，故查獲後隔日（即99年5 月14日
    ）方訊問2 人以製作警詢筆錄，製作過程中兩人均坦承竊盜
    犯行，並無不當取供等語（見99易字第1720號卷< 下稱原審
    二卷> 第23頁），堪信被告於警詢之供述均出於任意性，並
    未遭受強暴、脅迫、利誘、詐欺、疲勞訊問、違法羈押或其
    他不正之方法而取供；且被告蔡河原於製作警詢筆錄前既已
    拒絕夜間訊問，而於99年5 月13日晚間9 時26分為警查獲後
    之隔日上午9 時30分（即99年5 月14日）方同意開始製作上
    開筆錄，則被告蔡河原應係在意識清楚且身心狀況良好下經
    警詢問、製作上開筆錄乙節，應堪認定。再參諸被告蔡河原
    及黃道一就渠等分工行竊之過程既已於警詢及偵訊時供述綦
    詳，若非親身經歷，實難編纂互核相符之情節，益徵被告蔡
    河原翻異前詞，否認竊盜犯行，確非可採。
  4.被告之選任辯護人於本院審理時，聲請傳喚本案之查獲警員
    到庭說明查獲時之情形。查證人許惠龍（即鼓山分局巡佐）
    於本院審理時證稱：查獲地點有一個巡邏箱，伊去巡邏時發
    現。當時，看到2 個人，1 人在圍籬內，1 人在圍籬外，相
    距約7 公尺，系爭電纜線在圍籬內，放在地上，旁邊有1 支
    油壓剪云云。由此可證，證人抵達現場時，已在被告2 人剪
    下系爭電纜線之後，而非正在手行竊之際。故證人許惠龍
    之證言，仍不足採為被告有利之證據。
    綜上，被告蔡河原以油壓剪剪斷系爭電纜線乙節之事證，已
    甚明確，犯行洵堪認定。
三、按刑法第321 條第1 項第3 款之攜帶兇器竊盜罪，係以行為
    人攜帶兇器竊盜為其加重條件，此所謂兇器，其種類並無限
    制，凡客觀上足對人之生命、身體、安全構成威脅，具有危
    險性之兇器均屬之，且祇須行竊時攜帶此種具有危險性之兇
    器為已足，並不以攜帶之初有行兇之意圖為必要（最高法院
    79年臺上字第5253號判例足資參照）。被告蔡河原持以為本
    件竊盜犯行之油壓剪1 把，材質為鐵製、質地堅硬，並有相
    當長度而便於施力，業經被告蔡河原供承不諱，並有照片在
    卷可參（見偵卷第26頁），且足用以裁剪電纜線，顯見其甚
    為銳利，客觀上自均足對人之生命、身體、安全構成威脅，
    要屬兇器無訛。是核被告所為，係犯刑法第321 條第1 項第
    3 款之攜帶兇器竊盜罪。被告蔡河原與黃道一二人間，就上
    開加重竊盜犯行，有犯意聯絡及行為分擔，均為共同正犯。
四、原審據以論處被告竊盜罪刑，固非無見，惟查刑法第321 條
    已於100 年1 月26日修正公布施行，新法刑度為6 月以上，
    5 年以下有期徒刑，得併科新台幣10萬元以下罰金，舊法刑
    度為6 月以上，5 年以下有期徒刑，兩相比較，適用舊法對
    被告有利，原判決未及比較，自有未合。被告上訴意旨，否
    認犯罪，指摘原判決不當，雖無理由，但原判決既有上述可
    議之處，自應由本院撤銷改判。審酌被告蔡河原正值青壯，
    為貪圖不法利益，竟率爾竊取他人財物，所為實不足取，且
    其前亦因竊盜案件，經原審判處有期徒刑6 月，並予以緩刑
    ，有臺灣高等法院被告前案紀錄表在卷可參，卻仍不知悔改
    ，且犯後於本院審理時未能坦承犯行，態度難謂良好，復參
    以其所竊得之財物價值、造成泛亞公司所受損失程度不多等
    一切情狀，量處如主文所示之刑，以資懲儆。至扣案之油壓
    剪1 支，為被告所有，業據被告供承在卷（見原審二卷第41
    頁），且係供本件竊盜犯行所用，基於共同正犯責任共同原
    則，爰依刑法第38條第1 項第2 款之規定宣告連帶沒收。
據上論斷，應依刑事訴訟法第369 條第1 項前段、第364 條、第
299 條第1 項前段、刑法第28條，修正前刑法第321 條第1 項第
3 款、刑法第38條第1項第2款判決如主文。
本案經檢察官劉宗慶到庭執行職務。
中    華    民    國   100    年    3     月    10    日
                  刑事第二庭    審判長法  官  林正雄
                                      法  官  黃壽燕
                                      法  官  莊松泉
以上正本證明與原本無異。
本件判決不得上訴。
中    華    民    國   100    年    3     月    11    日
                                      書記官  林淑敏
附錄本判決論罪科刑法條：
中華民國修正前刑法第321條第1項第3款
（加重竊盜罪）
犯竊盜罪而有左列情形之一者，處 6 月以上、 5 年以下有期徒
刑：
三、攜帶兇器而犯之者。